臺灣高等法院臺中分院刑事判決　　　　　　　　　九十二年度上訴字第一六三○號
　　上　訴　人　臺灣台中地方法院檢察署檢察官
　　上　訴　人
　　即　被　告　癸○○
　　選任辯護人　張慶達
右上訴人等因被告偽造文書等案件，不服臺灣台中地方法院九十二年度訴字第八三四
號中華民國九十二年六月十六日第一審判決（起訴案號：臺灣台中地方法院檢察署九
十二年度偵字第一六二八號；移
提起上訴，及移
一一號、臺灣台中地方法院檢察署九十二年度偵字第一四一一四號），本院判決如左
：
    主      文
原判決撤銷。
癸○○連續行使偽造公文書，足以生損害於公眾及他人，處有期徒刑參年肆月。
    事      實
一、癸○○係址設台中市○○區○○里○○街七號「正揚會計事務所」之負責人，受
    丙○○○有限公司（以下簡稱光田公司，址設苗栗縣竹南鎮○○里○○路九十一
    號，負責人甲○○）、久允螺絲有限公司（以下簡稱久允公司，址設台中縣大里
    市○○路一一四號，負責人戊○○）、鍠鐘企業有限公司（以下簡稱鍠鐘公司，
    址設台中市○區○○街六巷十號五樓，負責人壬○○）之委任，為光田公司、久
    允公司、鍠鐘公司記帳及代為申報營利事業所得稅、營業稅，並代繳營利事業所
    得稅（含暫繳稅）、營業稅等，係商業會計法上之依法受託代他人處理會計事務
    之人員。其前曾以偽造繳稅證明之方式侵占客戶委託代繳之營利事業所得稅及營
    業稅，於民國九十一年三月二十五日，由臺灣臺中地方法院檢察署以九十年度偵
    字第二一○八一號起訴，復於九十一年六月十二日，經原審法院以九十一年度訴
    字第九七○號判處應執行有期徒刑二年，緩刑五年，並於九十一年七月六日確定
    。詎其於前案最後犯罪時間九十年六月二十七日之後猶不知悔改，復意圖為自己
    不法之所有，基於行使偽造公文書、業務侵占、詐欺取財之概括犯意，為下列之
    行為：
  (一)光田公司部分：
    (1)癸○○明知其於九十一年為光田公司辦理九十年度營利事業所得稅結算申報時
      ，所填製之申報書（九十年度之營利事業所得稅至九十二年九月十三日始核定
      ）載明：應納稅額為新台幣（下同）一四七八三元、暫繳稅額一六二三○元、
      申請應退還之營利事業所得稅額為一四四七元、應自行向公庫補繳之營利事業
      所得稅額為○元。詎癸○○竟於九十一年五月份向該公司佯稱要繳納九十年度
      之營利事業所得稅款五九五五一三元，致該公司陷於錯誤，而於九十一年五月
      十五日匯款五九五五一三元予癸○○，而詐欺得逞。癸○○惟恐上情敗露，竟
      在其事務所內，以填寫空白繳款書，及將代他人繳稅後之繳款書影印，剪下「
      第七商業銀行向上分行、5.、收稅之章」之影印收款章戳，黏貼在繳款書
      上「公庫收款及經收人員蓋章」欄上之方式，偽造該第七商業銀行向上分行已
      代收該筆稅款之「九十年度營利事業所得稅結算稅額繳款書（自行繳納）」之
      公文書；再將該偽造之繳款書影印後，於九十一年六月三日提出行使傳真給光
      田公司，以為掩飾，足以生損害於該公司及第七商業銀行向上分行代收稅款之
      正確性。
    (2)承(1)，癸○○又於九十一年五月十五日後之該月份，再次向光田公司佯稱該公
    司需補繳九十年度營利事業所得稅一五一八三○元，致該公司陷於錯誤，而於
      九十一年五月三十一日匯款一五一八三○元予癸○○，而詐欺得逞。癸○○惟
      恐上情敗露，竟在其事務所內，以填寫空白繳款書，及將代他人繳稅後之繳款
      書影印，剪下「第七商業銀行向上分行、5.、收稅之章」之影印收款章戳
      ，黏貼在繳款書上「公庫收款及經收人員蓋章」欄上之方式，偽造該第七商業
      銀行向上分行已代收該筆稅款之「九十年度營利事業所得稅結算稅額繳款書（
      自行繳納）」之公文書；再將該偽造之繳款書影印後，於九十一年六月三日提
      出行使傳真給光田公司，以為掩飾，足以生損害於該公司及第七商業銀行向上
      分行代收稅款之正確性。
　　(3)癸○○明知其於九十年為光田公司辦理八十九年度營利事業所得稅結算申報時
      ，所填製之申報書（八十九年度之營利事業所得稅至九十一年九月十六日始核
      定）載明：應自行向公庫補繳之營利事業所得稅額○元。詎癸○○竟於九十一
      年五月份向該公司佯稱之前是計算錯誤，需要補繳八十九年度之營利事業所得
      稅款八三五八五四元，致該公司陷於錯誤，而於九十一年五月二十七日匯款八
      三五八五四元予癸○○，而詐欺得逞。癸○○惟恐上情敗露，竟在其事務所內
      ，以填寫空白繳款書，及將代他人繳稅後之繳款書影印，剪下「第七商業銀行
      向上分行、5.、收稅之章」之影印收款章戳，黏貼在繳款書上「公庫收款
      及經收人員蓋章」欄上之方式，偽造該第七商業銀行向上分行已代收該筆稅款
      之「八十九年度營利事業所得稅結算稅額繳款書（自行繳納）」之公文書；再
      將該偽造之繳款書影印後，於九十一年十一月二日提出行使傳真給光田公司，
      以為掩飾，足以生損害於該公司及第七商業銀行向上分行代收稅款之正確性。
　　(4)承(3)，癸○○又於九十一年六月間，再次向光田公司佯稱之前所補繳如(3)之稅
      款尚有不足，該公司需再補繳八十九年度營利事業所得稅五三四八三二元，致
      該公司陷於錯誤，而於九十一年六月二十八日匯款五三四八三二元予癸○○，
      而詐欺得逞。癸○○惟恐上情敗露，竟在其事務所內，以填寫空白繳款書，及
      將代他人繳稅後之繳款書影印，剪下「第七商業銀行向上分行、6.、收稅
      之章」之影印收款章戳，黏貼在繳款書上「公庫收款及經收人員蓋章」欄上之
      方式，偽造該第七商業銀行向上分行已代收該筆稅款之「八十九年度營利事業
      所得稅結算稅額繳款書（自行繳納）」之公文書；再將該偽造之繳款書影印後
      ，於九十一年十一月二日提出行使傳真給光田公司，以為掩飾，足以生損害於
      該公司及第七商業銀行向上分行代收稅款之正確性。
　　(5)承(3)，癸○○又於九十一年七月間，再次向光田公司佯稱之前所補繳如(3)、(4)
      之稅款尚有不足，該公司需要再補繳八十九年度營利事業所得稅四七九一○五
      元，致該公司陷於錯誤，而於九十一年七月二十二日匯款四七九一○五元予癸○○，而詐欺得逞。癸○○惟恐上情敗露，竟在其事務所內，以填寫空白繳款
      書，及將代他人繳稅後之繳款書影印，剪下「第七商業銀行向上分行、7.
      、收稅之章」之影印收款章戳，黏貼在繳款書上「公庫收款及經收人員蓋章」
      欄上之方式，偽造該第七商業銀行向上分行已代收該筆稅款之「八十九年度營
      利事業所得稅結算稅額繳款書（自行繳納）」之公文書；再將該偽造之繳款書
      影印後，於九十一年十一月二日提出行使傳真給光田公司，以為掩飾，足以生
      損害於該公司及第七商業銀行向上分行代收稅款之正確性。
　　(6)承(3)，光田公司八十九年度營利事業所得稅於九十一年九月十六日經財政部台
      灣省中區國稅局核定應補繳本稅三○二九八○元，光田公司於九十一年十月八
      日匯款三○二九八○元予癸○○，詎癸○○並未代繳，易持有為所有之意思，
      將該筆款項予以侵占入己。癸○○惟恐上情敗露，竟在其事務所內，以將代他
      人繳稅後之繳款書影印，剪下「第七商業銀行向上分行、10.、收稅之章」
      之影印收款章戳，黏貼在繳款書上「公庫收款及經收人員蓋章」欄上之方式，
      偽造該第七商業銀行向上分行已代收該筆稅款之「八十九年度營利事業所得稅
      核定稅額繳款書」之公文書；再將該偽造之繳款書影印後，於九十一年十一月
      二日提出行使傳真給光田公司，以為代繳之證明，足以生損害於該公司及第七
      商業銀行向上分行代收稅款之正確性。
　　(7)光田公司九十一年度年中應暫繳之營利事業所得稅款僅有七三九一元，癸○○
      竟超此範圍而於九十一年七、八月份向光田公司佯稱需繳交該年度之暫繳稅款
      四七六一七二元、五一一四二五元（合計九八七五九七元），光田公司未察，
      陷於錯誤，於九十一年七月九日、八月十二日將含應繳之暫繳稅款七三九一元
      在內之四七六一七二元、五一一四二五元匯給癸○○，癸○○除將七三九一元
      暫繳稅款以易持有為所有之意思予以侵占入己外，並詐欺得款九八○二○六元
      。癸○○惟恐上情敗露，竟在其事務所內，以填寫空白繳款書，及將代他人繳
      稅後之繳款書影印，剪下「三信商業銀行林森分行、9.、收付訖(1)」之影
      印收款章戳，黏貼在繳款書上「公庫收款及經收人員蓋章」欄上之方式，偽造
      該三信商業銀行林森分行已代收該筆稅款之「九十一年度營利事業所得稅暫繳
      稅額繳款書（自行繳納）」之公文書；再將該偽造之繳款書影印後，於九十一
      年十一月二日提出行使傳真給光田公司，以為代繳之證明，足以生損害於該公
      司及三信商業銀行林森分行代收稅款之正確性。
    (8)光田公司八十八年度營利事業所得稅於九十年五月一日經財政部台灣省中區國
      稅局核定應補繳本稅0000000元，光田公司於九十年五月十日已繳納完
      畢。詎癸○○竟於九十一年十月十六日向該公司佯稱要補繳八十八年度營利事
      業所得稅額二七八一四三元，致光田公司陷於錯誤，而於九十一年十月十六日
      匯款二七八一四三元予癸○○，而詐欺得逞。癸○○惟恐上情敗露，竟在其事
      務所內，以填寫空白繳款書，及將代他人繳稅後之繳款書影印，剪下「第七商
      業銀行向上分行、10.、收稅之章」之影印收款章戳，黏貼在繳款書上「公
      庫收款及經收人員蓋章」欄上之方式，偽造該第七商業銀行向上分行已代收該
      筆稅款之「八十八年度營利事業所得稅暫繳稅額繳款書（自行繳納）」之公文
      書；再將該偽造之繳款書影印後，於九十一年十一月二日提出行使傳真給光田
      公司，以為掩飾，足以生損害於該公司及第七商業銀行向上分行代收稅款之正
      確性。
  (二)久允公司部分：
    癸○○又於九十一年九月十一日收受客戶久允公司負責人戊○○轉付委託代繳之
    九十一年度營利事業所得稅暫繳稅一四三二一○元後，竟易持有為所有之意思，
    予以侵占入己，並以填寫空白暫繳稅額繳款書，及將代他人繳稅後之繳款書影印
    ，剪下「三信商業銀行林森分行、9.、收付訖(1)」之影印收款章戳，黏貼在
    繳款書上之方式，偽造該三信商業銀行林森分行已代收該筆稅款之「九十一年度
    營利事業所得稅暫繳稅額繳款書（自行繳納）」之公文書；再將該偽造之繳款書
    影印後，於九十一年十月八日提出行使傳真給久允公司負責人戊○○，虛偽表示
    已替該公司繳完上開款項，足以生損害於該公司及三信商業銀行代收稅款之正確
    性。嗣經國稅局向該公司催繳，戊○○向國稅局、三信商業銀行查詢始知其情，
    並於九十一年十二月三日自行前往第七商業銀行復興分行繳交該筆暫繳稅款一四
    三二一○元。
  (三)鍠鐘公司部分：
    (1)鍠鐘公司八十六年度應自行向公庫補繳之營利事業所得稅額為○元，癸○○卻
      於九十年六月份假藉鍠鐘公司需要補繳營業稅、營利事業所得稅之名目，向鍠
      鐘企業有限公司訛詐稅款一四二○二八元（營業稅一○九二五二元、營所稅三
      二七七六元），致該公司陷於錯誤，於九十年六月十八日轉帳該筆款項與癸○○，而詐騙得逞。
    (2)鍠鐘公司八十八年度營利事業所得稅應納稅額已於當時繳清，癸○○卻於九十
      年六月份，以鍠鐘公司需補繳營業稅、營利事業所得稅之名目，向鍠鐘公司訛
      詐營業稅九一九○八元、營所稅一七五七二元，致該公司陷於錯誤，於九十年
      六月十八日轉帳該筆款項與癸○○，而詐騙得逞。
    (3)鍠鐘公司八十七年營利事業所得稅應納稅額為○元，應不必繳納八十八年營利
      事業所得稅暫繳稅款，癸○○卻於八十八年七月份，向鍠鐘公司佯稱要繳納該
      年度之營利事業所得稅暫繳稅款，致該公司陷於錯誤，於八十八年七月七日匯
      款三八○○三元予癸○○，而詐騙得逞。
　　(4)鍠鐘公司八十九年營利事業所得稅應納稅額為五三三三八元，癸○○於九十年
      七月份代該公司繳納九十年度暫繳稅時，僅需繳納上一年度應繳稅額之一半金
      額即二六六六九元，然其竟向該公司佯稱共需繳納八九○三八元，致該公司陷
      於錯誤，而交付發票日九十年七月二十五日、金額八九○三八元之支票一紙予
      癸○○（受款人魏珍宜係被告改名前之姓名），詐得六二三六九元（二六六六
      九元部分，被告有繳納）。
    (5)癸○○於八十九年七月十日，向鍠鐘公司佯稱要代該公司暫繳八十九年度營利
      事業所得稅暫繳稅款，致該公司陷於錯誤，而於八十九年七月二十七日匯款七
      三二二九元給癸○○（被告使用其夫李明昆之帳戶），而詐騙得逞。
    (6)鍠鐘公司九十年營利事業所得稅應納稅額為○元，於九十一年七月份應不需繳
      納九十一年度營利事業所得稅暫繳稅，癸○○卻向該公司佯稱要暫繳一半之稅
      款即一二八三七○元，致該公司因而陷於錯誤，而交付發票日九十一年八月十
      五日、金額一二八三七○元之支票一張予癸○○兌領，而詐騙得逞。
　　(7)癸○○於九十一年三月八日向鍠鐘公司表示要預收九十年度營利事業所得稅稅
      款一一五○三五元，該公司遂交付發票日九十一年四月三十日、金額一一五○
      三五元之支票一張予癸○○兌領。迨九十一年五月二十八日申報時，癸○○於
      結算申報書記載本年度應自行向公庫補繳之營利事業所得稅為○元，癸○○即
      應將上開預收之款項退還給鍠鐘公司，詎其竟易持有為所有之意思，將該筆款
      項予以侵占入己，未退還給鍠鐘公司。
二、迨於九十一年十一月二十日，財政部臺灣省中區國稅局竹南稽徵所通知光田公司
    ，因光田公司欠繳稅捐，而禁止光田公司就所有之二輛車輛為移轉或設定他項權
    利登記，光田公司負責人甲○○始知悉上情。案經財政部臺灣省中區國稅局移送
    臺灣臺中地方法院檢察署檢察官偵查起訴及甲○○訴由該署檢察官移送併案審理
    。本院審理時，復經台灣高等法院台中分院檢察署檢察官查得癸○○另有業務侵
    占久允公司、鍠鐘公司之稅款情事，而移請本院併辦；另本院於審理期間復經鍠
    鐘公司提出多筆遭癸○○詐欺及業務侵占稅款之證據資料，併查得上情。
    理      由
一、訊據上訴人即被告癸○○對於右揭事實坦承不諱，核與被害人光田公司負責人甲○○之媳婦庚○○於本院審理時、證人即告訴人鍠鐘公司負責帳務之辛○○、久
    允公司負責人戊○○於台灣高等法院台中分院檢察署檢察官訊問時、本院準備程
    序時（戊○○之陳述詳見本院卷(一)第一○七頁）指述情節相符，並經證人謝瑞騏
    （即本件國稅局主辦人）於偵查中證述屬實（詳見偵字第一六二八號卷第九頁）
    ，復有財政部臺灣省中區國稅局九十二年一月三日中區國稅政字第○九一○○八
    一六四○號函一份、財政部臺灣省中區國稅局竹南稽徵所九十一年十一月二十日
    中區國稅竹南服字第○九一○○一三九七三號函一份、第七商業銀行九十一年十
    二月十二日七向上字第一三八五二號函附收稅之章執管人員交接登記簿兼印模一
    份、財政部臺灣省中區國稅局台中市分局九十一年十二月九日中區國稅中市服字
    第○九一○○四八五一二號函一份、光田公司之匯款單影本多張、被告與光田公
    司彙算之字據一份等附於偵查卷可稽（該字據附於發查字第四五○號卷第三一頁
    ）。且：
  (一)事實一之(一)之(1)、(2)所載之行為，並有偽造並傳真之九十年度營利事業所得稅結
    算稅額繳款書（自行繳納）影本二份、九十年度營利事業所得稅結算申報書影本
、九十年度營利事業所得稅結算申報核定通知書影本各一份在卷可稽（詳見偵字
    第一六二八號卷第三一、三二頁、本院卷(二)第二四、二五頁）。事實一之(一)之(3)
    、(4)、(5)、(6)所載之行為，亦有偽造並傳真之八十九年度營利事業所得稅結算稅
    額繳款書（自行繳納）影本三份、偽造並傳真之八十九年度營利事業所得稅核定
    稅額繳款書影本一份、財政部台灣省中區國稅局台中市分局九十一年十二月九日
    函文一份、八十九年度營利事業所得稅結算申報書影本一份、八十九年度營利事
    業所得稅結算申報核定通知書影本一份、光田公司於九十一年十二月二十六日自
    行補繳八十九年度營利事業所得稅之稅額繳款書影本一份、存摺影本一份在卷可
    佐（詳見偵字第一六二八號卷第三三、三四頁、一八、一九頁、本院卷(二)第二二
    、二三、四六、四七頁）。事實一之(一)之(7)所載之行為，且有偽造並傳真之九十
    一年度營利事業所得稅暫繳稅額繳款書（自行繳納）影本一份、九十一年度營利
    事業所得稅結算申報書影本一份、損益及稅額計算表影本二份在卷可證（詳見偵
    字第一六二八號卷第三四、三五頁、本院卷(二)第二六至二八頁）。事實一之(一)之
    (8)所載之行為，並有偽造並傳真之九十一年度營利事業所得稅結算稅額繳款書（
    自行繳納）、八十八年度營利事業所得稅結算申報書、八十八年度營利事業所得
    稅結算申報核定通知書影本各一份、光田公司於九十年五月月十日繳納八十八年
    度營利事業所得稅之核定稅額繳款書、存摺影本各一份在卷可佐（詳見偵字第一
    六二八號卷第三三頁、本院卷(二)第二○、二一、四二、四三頁）
  (二)事實一之(二)部分，並有久允公司於九十一年九月十一日轉付給被告一四三二一○
    元（含其他款項共二二九七六三元）之第七商業銀行活期存款明細資料表影本、
    九十一年十二月三日至代收稅款之第七商業銀行復興分行繳納稅款一四三二一○
    元之九十一年度營利事業所得稅暫繳稅繳款書（自行繳納）影本、被告所偽造之
    九十一年度營利事業所得稅暫繳稅繳款書（自行繳納）影本各一份在卷可佐（詳
    見上蒞字第三六一一號卷第八、十、十一頁）。
  (三)事實一之(三)之(1)部分，有鍠鐘公司八十六年度營利事業所得稅結算申報書顯示該
    公司八十六年度應自行向公庫補繳之營利事業所得稅額為○元、被告開立一四二
    ○二八元之收費單、九十年六月十八日轉帳支出（金額二五五九五三元包括此部
    份一四二○二八元）之存摺影本各一份在卷可憑（詳見本院卷(一)第一九六、一九
    九、二○○頁）。事實一之(三)之(2)部分，有鍠鐘公司八十八年度營利事業所得稅
    結算申報書、八十八年度營利事業所得稅結算稅額繳款書顯示鍠鐘公司該年度之
    稅額業已繳清、被告開立要補繳營業稅九一九○八元、營所稅一七五七二元之收
    費單、九十年六月十八日轉帳支出（金額二五五九五三元包括九一九○八元、一
    七五七二元之存摺影本各一份在卷可憑（詳見本院卷(一)第一九七至二○○頁）。
    事實一之(三)之(3)部分，有鍠鐘公司八十七年度營利事業所得稅結算申報書顯示無
    須繳納稅額、鍠鐘公司八十八年度營利事業所得稅結算申報書顯示該年度並未繳
    納暫繳稅款、被告所開立需繳三八○○三元暫繳稅款之收款明細表、鍠鐘公司八
    十八年七月七日匯款回條（其上金額包含三八○○三元在內，被告使用其夫李明
    昆之帳戶）等在卷可憑（詳見本院卷(一)第一九七、二○一、二○二、二○五頁）
    。事實一之(三)之(4)部分，有鍠鐘公司八十九年度營利事業所得稅結算申報書顯示
    該年度應納稅額為五三三三八元（即四四八九三元加八四四五元）、九十年度營
    利事業所得稅結算申報書上記載該公司繳納之暫繳稅額為二六六六九元、被告於
  九十年七月所出具應繳納八九○三八元暫繳稅款之收款明細單、鍠鐘公司所交付
    之支票存根影本等在卷可憑（詳見本院卷(一)第一九四、二○八、二一三、二一四
    頁）。事實一之(三)之(5)部分，有被告於八十九年七月十日所開立需繳七三二二九
    元暫繳稅款之收款明細表、鍠鐘公司八十九年七月二十七日匯款七三二二九元之
    匯款回條、鍠鐘公司被強制執行（本稅四四八九三元為八十八年度營利事業所得
    稅八九七八五元之一半，即原應繳納之暫繳稅款）之繳款書影本等在卷可憑（詳
    見本院卷(一)第二○九、二一○頁、一四二頁）。事實一之(三)之(6)部分，有九十年
    度營利事業所得稅結算申報書顯示該年度應納稅額為○元、被告於九十一年七月
    所出具應繳納一二八三七○元之收款明細單、鍠鐘公司所交付之支票存根影本等
    在卷可憑（詳見本院卷(一)第二一三、二一七、二一八頁）。事實一之(三)之(7)部分
    ，有九十年度營利事業所得稅結算申報書顯示應自行向公庫補繳之營利事業所得
    稅為○元、被告於九十一年三月八日所出具收取營利事業所得稅款一一五○三五
    元之收費明細單、鍠鐘公司交付發票日九十一年四月三十日、金額一一五○三五
    元之支票存根影本各一份在卷可憑。
  (四)末查，被告詐欺、業務侵占上開稅款，其有為自己不法所有之意圖甚明；又其剪
    貼舊有營利事業結算稅額繳款書上之收款章偽造公文書，自足以生損害於光田公
    司、久允公司、鍠鐘公司及第七商業銀行、三信商業銀行代收稅款之正確性。事
    證已臻明確，被告於本院所供，核與事實相符，堪予憑採，被告犯行堪以認定，
    自應依法論科。又被告選任辯護人原聲請傳喚證人林恆君，嗣經捨棄傳喚（詳見
    本院卷(一)第六四頁），亦併予敘明。
二、查被告係癸○○係會計事務所之負責人，為從事會計業務之人員；又按營業稅、
    營所稅繳款書雖係申報人自行填載用以繳納營業稅者，然第二聯收執聯經公庫收
    款蓋章後，係表示其已繳納稅捐，而以為繳納之憑證，其製作權人應屬公庫或代
    理公庫，故該繳款書應屬刑法上之公文書（最高法院八十年台上字第三八七五號
    著有判決意旨可資參照）。被告在上開各繳款書上，剪貼舊有營利事業所得稅結
    算稅額繳款書上之收款章，既係表示申報人已繳納所申報之營業稅捐，並以此聯
    為繳納之憑證，則其所偽造者已屬代理公庫所製作之收據公文書。次按：刑法上
    之背信罪，係指為他人處理事務之人，以侵占以外之方法，違背任務，損害本人
    利益之行為而言，若侵占罪，則以侵占自己持有他人之物為其特質，至其持有之
    原因如何，可以不問，故就處理他人事務之持有物，以不法所有之意思，據為己
    有，係屬侵占罪，而非背信罪（最高法院三十年上字第二六三三號、六十三年台
    上字第四二八號判例可資參照）。是核被告所為，事實一之(一)之(1)(2)(3)(4)(5)(8)部
    分部分，係犯刑法第二百十六條行使第二百十一條之偽造公文書罪、刑法第三百
    三十九條第一項詐欺取財罪；事實一之(一)之(6)部分，係犯刑法第二百十六條行使
    第二百十一條之偽造公文書罪、刑法第三百三十六條第二項之業務侵占罪；事實
    一之(一)之(7)部分，係犯刑法第二百十六條行使第二百十一條之偽造公文書罪、刑
    法第三百三十九條第一項詐欺取財罪、刑法第三百三十六條第二項之業務侵占罪
    。被告所為如事實一之(二)部分，係犯刑法第二百十六條行使第二百十一條之偽造
    公文書罪、刑法第三百三十六條第二項之業務侵占罪。被告所為如事實一之(三)之
    (1)(2)(3)(4)(5)(6)部分，係犯刑法第三百三十九條第一項詐欺取財罪、之(7)部分係犯
    刑法第三百三十六條第二項之業務侵占罪。被告偽造公文書之低度行為，為其行
    使偽造公文書之高度行為所吸收，不另論罪。被告先後多次行使偽造公文書、詐
    欺取財、業務侵占之犯行，均各時間緊接，犯罪構成要件相同，顯係基於概括之
    犯意反覆而為，為連續犯，均應依刑法第五十六條之規定論以一罪，並加重其刑
    。被告就事實一之(一)其中(7)所犯之詐欺取財、業務侵占係一行為觸犯數罪名，為
    想像競合犯，應從一重處斷；且所犯前開行使偽造公文書罪、詐欺取財、業務侵
    占三罪間，有方法、結果之關係，為牽連犯，應依同法第五十五條之規定，從一
    重之連續行使偽造公文書罪處斷。被告就事實一之(一)之(1)(2)(3)(4)(5)(7)(8)其中詐欺
    取財之行為、事實一之(二)、事實一之(三)部分之行為，雖未據起訴，惟此或與經起
    訴之行使偽造公文書部分有方法結果之牽連犯關係，或與經起訴之業務侵占部分
    有連續犯之關係，為起訴效力所及，本院自得併予審理。
三、另查，被告前亦曾以偽造繳稅證明之方式侵占客戶委託代繳之營利事業所得稅及
    營業稅，於九十一年三月二十五日，由臺灣臺中地方法院檢察署以九十年度偵字
    第二一○八一號起訴，復於九十一年六月十二日，經原審法院以九十一年度訴字
    第九七○號判處應執行有期徒刑二年，緩刑五年，並於九十一年七月六日確定，
    此有臺灣高等法院被告全國前案紀錄表一份、臺灣臺中地方法院檢察署刑案查註
    紀錄表一份、原審法院九十一年度訴字第九七○號判決一份在卷可按。其於本案
    最初行使偽造公文書之時間，距離前案最後一次犯罪之時間即九十年六月二十七
    日已長達九月以上，難認兩案時間有緊接之情形，且被告所犯前案偵查中之分案
    日期為九十年十二月五日，被告於該案偵查之後始為本案行使偽造公文書、業務
    侵占之犯行，足見本案被告行使偽造公文書、業務侵占之犯行，係被告另行起意
    所犯，尚非前開確定判決既判力效力之所及。再被告因於九十一年十月中旬，向
    光田公司負責人甲○○謊稱其弟魏崇煌（擔任光田公司總經理一職）之女遭匪綁
    架急需贖款，致甲○○陷於錯誤，而將四十五萬元交付予癸○○，被告此部分犯
    有詐欺取財罪，固經原審法院台中簡易庭於九十三年四月十三日以九十三年度中
    簡字第八三二號刑事判決判處有期徒刑四月，如易科罰金，以三百元折算一日，
    此有該判決影本在卷可參（詳見本院卷(二)第五一至五三頁）。然被告於本案詐欺
    稅款之行為與該案之以其弟魏崇煌之女遭匪綁架急需贖款為由之詐欺行為，手法
    顯然不同，兩案之詐欺行為，難認係被告基於概括犯意所為，並非連續犯，縱該
    案先行確定，亦與本案無關，附予敘明。
四、原審認被告犯罪事證明確，予以論罪科刑，固非無見。惟原判決就上開為起訴效
    力所及部分之行為，未併予審理，已有未洽；又就被告詐欺如事實一之(一)所示金
    額（不包括之(6)、之(7)其中業務侵占部分）部分，認被告所為係犯業務侵占罪，
    亦有未合。復查，被告前亦曾以偽造繳稅證明之方式侵占客戶委託代繳之營利事
    業所得稅及營業稅，於九十一年三月二十五日，由臺灣臺中地方法院檢察署以九
    十年度偵字第二一○八一號起訴，復於九十一年六月十二日，經原審法院以九十
    一年度訴字第九七○號判處應執行有期徒刑二年，緩刑五年，並於九十一年七月
    六日確定，已如前述；其於該案偵查、審理期間復向光田公司訛詐稅款、侵占稅
    款、並以傳真偽造之繳款書以取信於光田公司，且詐欺、業務侵占光田公司之稅
    款達四一六萬餘元，數額甚鉅，於該案判決確定後之緩刑期間仍有犯罪行為，亦
    見其視法律為無物，且毫不珍惜前案給予緩刑改過自新之機會，惡性至重，原審
    僅量處有期徒刑一年四月，實失之過輕。檢察官上訴意旨即執此指摘原審量刑過
    輕，為有理由；至被告上訴意旨稱其非另行起意，意謂本案應為前案確定判決效
    力所及云云，指摘原判決不當，應無理由。原判決既有上述可議之處，即屬無可
    維持，自應由本院將原判決撤銷改判。爰審酌被告受託為他人記帳及代為申報營
    利事業所得稅、營業稅，並代繳營利事業所得稅（含暫繳稅）、營業稅等，竟利
    用客戶對其之信賴，一再訛詐、業務侵占告訴人等所交付之上開款項，所得金額
    至鉅，其於前案偵查、審理甚至判決確定後之緩刑期間仍有犯罪行為，實視法律
    為無物，毫不珍惜前案給予緩刑改過自新之機會，惡性至重，並審酌其為輕度肢
    障者，尚有幼小子女三人待扶養，有身心障礙手冊影本一份、戶籍謄本一份附於
    原審卷可參，暨被告尚未與上開各公司達成和解、清償所訛詐、侵吞之款項，並
    被告犯後於本院審理時坦認犯行之態度等一切情狀，量處如主文第二項所示之刑
    ，以示懲儆。被告偽造之上開繳款書，雖為被告所有供犯罪所用及犯罪所得之物
    ，惟並未扣案，且光田公司、久允公司所持有者，係被告傳真給光田公司、久允
    公司之傳真本，亦非屬被告所有，是為免將來執行之困難，爰不予諭知沒收，併
    此敘明。
五、公訴意旨另以被告侵占如【附表】(1)(2)(3)(4)(5)(6)《指七三九一元以外之九八○二
    ○六元》(8)所示之金額，此部份所為應成立刑法第三百三十六條第二項之業務侵
    占罪嫌。然關於此部分金額，被告係以施用詐術之方式，騙得各該款項，已如前
    述，是以公訴人認被告此部份所為應成立業務侵占罪，自有誤會。此外，復查無
    其他積極證據足資證明被告有此部份業務侵占犯行，惟公訴人認被告此部份犯行
    與前開論罪科刑部分犯行間有方法結果之牽連犯裁判上一罪之關係，爰不另為無
    罪之諭知。
六、台灣台中地方法院檢察署九十二年度偵字第一四一一四號（含九十二年度發查字
    第七八三號）案件併案意旨略以：被告於九十一年十一月十日受丁○○委託代繳
    九十一年九月份營業稅，而收受丁○○所交付之現金六千一百元，詎被告並未代
    繳而將該筆款項侵吞入己，因認被告涉有業務侵占罪嫌，移請本院併案審理。訊
    據被告否認有此部份犯行，辯稱伊確有為丁○○繳納該筆稅款等語。經查：告訴
    人丁○○固於偵查之初指稱被告侵占上開款項，然於本院準備程序時又陳稱其於
    開庭後打電話至國稅局詢問，承辦人員告訴伊，伊繳交稅款的時間是九十二年一
    月十七日，而被告是在九十二年一月二十一日繳納，國稅局稽核時發現同筆稅款
    確實繳交兩次，也已將該筆重複繳交之稅款以國庫支票寄給「向上童裝店」，但
    是當時伊已經將該店頂讓給別人，該店負責人又將國庫支票退回給國稅局等語（
    詳見本院卷(一)第二四九頁）。足見被告受告訴人之委託代為繳納上開營業稅款，
    因拖遲繳納，且國稅局又疏未注意而重複收受該筆營業稅，告訴人復未收到國稅
    局退款之國庫支票，致以為被告未替其繳納稅款，而認被告有侵占該筆稅款情事
    ，應堪認定。此部份既不能證明被告有侵占上開營業稅款之行為，即與前開論罪
    科刑部分間無連續犯之裁判上一罪關係，應退回台灣台中地方法院檢察署，由檢
    察官另行依法處理，附予敘明。
七、證人辛○○另提出相關證據並指證稱：被告尚有如下之行為：(1)被告侵占鍠鐘公
    司八十八年九至十月營業稅、八十九年暫繳稅額共一八八五九元。(2)多收公司變
    更費用六五○○元。(3)多收九十年五、六月營業稅一五○八二元。(4)八十九年三
    月份向鍠鐘公司收取稅金一○八四五五元，除繳交稅款八九七八五元，餘額一八
    六七○元，未退還給鍠鐘公司。(5)八十八年三月份向鍠鐘公司預收八十七年營利
    事業所得稅稅款七六○○五元，待八十八年五月四日結算申報時，該公司應繳稅
    額為○元，未退回該筆款項。(6)於九十年三月份向該公司預收營利事業所得稅款
    一七八○七六元，嗣於九十年五月份為鍠鐘公司辦理結算申報時僅繳納稅款五三
    三三八元，其餘款項未退還給該公司，而將上開多筆款項予以侵占入己。另證人
    己○於本院審理時亦證稱：被告侵占華周公司稅款一七二六五五元、暫繳稅款一
    八五八九八元等語。經查，上開部分雖據證人辛○○、己○等指證屬實，並為被
    告供承在卷，且有辛○○所提相關文書證物在卷可佐，而堪認定。然被告此部份
    犯罪時間與前案犯罪時間緊接、手法相若，應與前案之業務侵占行為基於概括犯
    意，為連續犯，應以一罪論，而為前案確定判決效力所及，本院自不得再就此部
    分予以論究，亦附予敘明。
據上論結，應依刑事訴訟法第三百六十九條第一項前段、第三百六十四條、第二百九
十九條第一項前段，刑法第五十六條、第二百十六條、第二百十一條、第三百三十六
條第二項、第三百三十九條第一項、第五十五條，罰金罰鍰提高標準條例第一條前段
，判決如主文。
本案經檢察官乙○○到庭執行職務。
中      華      民      國      九十三     年     八      月   二十四   日
                                臺灣高等法院臺中分院刑事第四庭
                                      審判長法  官  洪  耀  宗
                                            法  官  劉  登  俊
                                            法  官  江  德  千
右正本證明與原本無異。
如不服本判決應於收受送達後十日內向本院提出上訴書狀，其未敘述上訴之理由者並
得於提起上訴後十日內向本院補提理由書（均須按他造當事人之人數附繕本）。
                                            書記官  吳  麗  琴
中      華      民      國      九十三     年     八      月   二十六   日
【附錄論罪科刑法條】
刑法第二百十一條：
偽造、變造公文書，足以生損害於公眾或他人者，處一年以上七年以下有期徒刑。
刑法第二百十六條：
行使第二百十條至第二百十五條之文書者，依偽造、變造文書或登載不實事項或使登
載不實事項之規定處斷。
刑法第三百三十六條第二項：
對於業務上所持有之物，犯前條第一項之罪者，處六月以上五年以下有期徒刑，得併
科三千元以下罰金。
刑法第三百三十九條第一項：
意圖為自己或第三人不法之所有，以詐術使人將本人或第三人之物交付者，處五年以
下有期徒刑、拘役或科或併科一千元以下罰金。
【附表】：
┌──┬──────────┬────────────┬────────┐
│編號│   犯  罪  時  間   │    侵占金額（新台幣）  │稅款年度（民國）│
├──┼──────────┼────────────┼────────┤
│(1)、│九十一年五月十五日  │五十九萬五千五百十三元  │  九十年度      │
├──┼──────────┼────────────┼────────┤
│(2)、│九十一年五月二十八日│八十三萬五千八百五十四元│  八十九年度    │
├──┼──────────┼────────────┼────────┤
│(3)、│九十一年五月三十一日│十五萬一千八百三十元    │  九十年度      │
├──┼──────────┼────────────┼────────┤
│(4)、│九十一年六月二十八日│五十三萬四千八百三十三元│  八十九年度    │
├──┼──────────┼────────────┼────────┤
│(5)、│九十一年七月三十一日│四十七萬九千一百零五元  │  八十九年度    │
├──┼──────────┼────────────┼────────┤
│(6)、│九十一年九月十三日  │九十八萬七千五百九十七元│  九十一年度    │
├──┼──────────┼────────────┼────────┤
│(7)、│九十一年十月十五日  │三十萬二千九百八十元    │  八十九年度    │
├──┼──────────┼────────────┼────────┤
│(8)、│九十一年十月十六日  │二十七萬八千一百四十三元│  八十八年度    │
└──┴──────────┴────────────┴────────┘
                                                                    Ｒ
